最　高　行　政　法　院　裁　定　　　　　　　　　九十一年度裁字第一四一三號
　　抗　告　人　甲○○
右抗告人因與相對人財政部臺灣省中區國稅局間遺產稅事件，對於中華民國九十年十
月二十四日臺中高等行政法院九十年度訴字第一四二六號裁定提起抗告，本院裁定如
左︰
　　主  文
原裁定廢棄。
　　理  由
一、本件抗告人起訴主張：其被繼承人徐桂崑於民國八十九年十二月十七日死亡，抗
    告人申報遺產稅時，相對人要求其對所提供之影本資料需註明「影本與正本相符
    ，如有不實願負法律責任」字樣，並加蓋印章方受理申報，係增加法律所無之限
    制，違反中央法規標準法第五條法律保留原則規定，自非適法之處分。該處分雖
    已執行完畢，仍得依行政訴訟法第六條規定，提起確認訴訟，確認駁回申報申請
    之行政處分為違法。
二、原法院以抗告人於九十年五月二十二日申報遺產稅，未申報被繼承人財產資料參
    考清單中所示中強電子股份有限公司股份遺產，相對人所屬埔里稽徵所乃請抗告
    人提供被繼承人所有證券集保存摺，因抗告人所提供者為影本，遂依相對人簡化
    遺產及贈與稅審查作業要點，要求抗告人對所提供之影本資料註明「影本與正本
    相符，如有不實願負法律責任」字樣，抗告人不服，提起訴願。查相對人所屬埔
    里稽徵所要求抗告人對所提供之影本資料註明上開字樣並加蓋印章，係在確保提
    出私文書影本之真實性，核其性質屬稽徵機關在查核徐桂崑遺產稅申報過程中，
    為達成實體決定（即遺產稅之核定）所採取之相關措施，供其審查抗告人申請是
    否合法，尚不對外發生准駁之法律上效果，難謂其屬行政處分性質。（徐桂崑之
    遺產稅申報案件，業經相對人所屬埔里稽徵所於九十年五月二十二日核發免稅證
    明書在案，對抗告人並無不利。）訴願決定以上開函非屬行政處分，不予受理，
    即無不合，抗告人訴請確認駁回申報申請之行政處分為違法，顯非合法，而予駁
    回。
三、惟查抗告人抗告主張相對人所屬埔里稽徵所要求抗告人於所提資料加註上開文字
    並加蓋印章，經告知未帶印章，該所即遽然駁回申報遺產稅案，要求下次帶印章
    再行申報等情，若屬實情，則相對人拒絕受理抗告人之申報，已對外發生公法上
    之法律效果，尚難謂僅係作成行政處分前之相關措施。本件抗告人所爭執者為相
    對人因其未帶印章加註而拒絕受理申報，非對相對人命其加註、蓋章之措施提起
    訴訟。原裁定誤以抗告人係以相對人命其加註、蓋章之措施為訴訟標的，而裁定
    駁回其訴，尚有未洽，抗告人執此指摘，求為廢棄，為有理由。
三、依行政訴訟法第二百七十二條、第一百零四條、民事訴訟法第四百九十二條第二
    項、第九十五條、第七十八條，裁定如主文。
中　　華　　民　　國　　九十一　　　年　　　十一　　　月　　二十九　　　日
                    最 高 行 政 法 院  第 一 庭
                                審 判 長 法  官　　　蔡  進  田
                                         法  官      林  家  惠
                                         法  官　　　林  茂  權
                                         法  官　　　黃　璽　君
                                         法  官　　　廖　宏　明
右  正  本  證  明  與  原  本  無  異
　　　　　　　　　　　　　　　　　　　　 法院書記官　邱  彰  德
中　　華　　民　　國　　九十一　　　年　　　十一　　　月　　二十九　　　日
